臺灣高等法院高雄分院刑事判決　　　　96年度上訴字第1782號
上　訴　人　臺灣高雄地方法院檢察署檢察官
被　　　告　甲○○
上列上訴人因被告違反毒品危害防制條例案件，不服臺灣高雄地
方法院96年度訴字第2101號中華民國96年7月30日第一審判決（
起訴案號：臺灣高雄地方法院檢察署96年度毒偵字第3244、3523
號），提起上訴，本院判決如下：
    　主　  文
原判決撤銷。
甲○○施用第一級毒品，處有期徒刑陸月，減為有期徒刑參月，
如易科罰金，以新台幣壹仟元折算壹日。又施用第一級毒品，處
有期徒刑柒月，減為有期徒刑參月又拾伍日，如易科罰金，以新
台幣壹仟元折算壹日。應執行有期徒刑陸月，如易科罰金，以新
台幣壹仟元折算壹日。
   　 事 　 實
一、甲○○前於民國（下同）92年間因施用毒品案，經臺灣高雄
    地方法院以92年度毒聲字第5483號裁定送觀察勒戒，因無繼
    續施用毒品傾向，於92年9 月22日執行完畢釋放，並由臺灣
    高雄地方法院檢察署檢察官以92年度毒偵字第5378號為不起
    訴處分確定。又因施用毒品、竊盜罪，經該院分別判處有期
    徒刑8 月、9 月（二案合併執行），於95年12月14日縮刑假
    釋出獄（縮刑期滿日為96年7 月9 日，不構成累犯）；詎其
    仍不知悔改，復於上揭觀察勒戒執行完畢釋放後5 年內之96
    年3 月15日某時及同年3 月20日某時，各基於施用第一級毒
    品海洛因之犯意，先後在高雄縣大寮鄉○○路19之13號住處
    ，以將海洛因摻入針筒加水稀釋後，注射血管之方式，施用
    海洛因1 次，嗣於96年3 月15日及同年3 月20日，因執行毒
    品假釋付保護管束，經台灣高雄地方法院檢察署觀護人採其
    尿液送驗，檢驗結果均呈嗎啡陽性反應，而知上情。
二、案經臺灣高雄地方法院檢察署檢察官簽分偵查起訴。
  　  理 　 由
一、被告王順城（下稱被告）經本院合法傳喚未到庭，惟被告上
    揭先後二次施用第一級毒品之犯行，業據被告於原審審理時
    供承不諱（見原審卷第40頁），且經台灣高雄地方法院檢察
    署觀護人先後二次採集其尿液送台灣檢驗科技股份有限公司
    檢驗結果，被告尿液均呈嗎啡陽性反應，有該公司所出具之
    濫用藥物尿液檢驗報告2 紙附卷可稽（見96年度毒偵字第32
    44號卷第3 頁、96年度毒偵字第3523卷第3 頁）。而施用海
    洛因後24小時經由尿液排出之量，可達施用劑量之80％，海
    洛因於人體內可迅速代謝成6-乙醯嗎啡，然後轉變成嗎啡，
    施用海洛因1 小時後，即可於尿液中檢出嗎啡成分，已據行
    政院衛生署管制藥品管理局92年3 月10日管檢字第09200014
    95號函說明綦詳；足見被告上揭之自白與事實相符，應堪採
    信。準此，本件罪證明確，被告上揭先後二次施用第一級毒
    品之犯行均堪認定。
二、按犯毒品危害防制條例第10條之罪，經觀察、勒戒後，檢察
    官依據勒戒處所之陳報，認受觀察、勒戒人無繼續施用毒品
    之傾向者，應即釋放，並為不起訴之處分；認受觀察、勒戒
    人有繼續施用毒品之傾向者，檢察官應聲請法院裁定令入戒
    治處所強制戒治，其期間為6 個月以上，至無繼續強制戒治
    必要為止，但最長不得逾1 年。觀察、勒戒或強制戒治執行
    完畢釋放後，5 年內再犯第10條之罪者，檢察官應依法追訴
    ，毒品危害防制條例第20條第2 項、第23條第2 項分別定有
    明文。查被告於92年間因施用毒品案，經臺灣高雄地方法院
    以92年度毒聲字第5483號裁定送觀察勒戒，因無繼續施用毒
    品傾向，於92年9 月22日執行完畢釋放，並由臺灣高雄地方
    法院檢察署檢察官以92年度毒偵字第5378號為不起訴處分確
    定，此有臺灣高等法院被告前案紀錄表與臺灣高雄地方法院
    檢察署刑案資料查註紀錄表各1 份在卷可憑，被告於觀察、
    勒戒執行完畢釋放後，5 年內再犯上揭毒品危害防制條例第
    10條第1 項之罪，依上揭說明，自應依法論科。
三、查海洛因係毒品危害防制條例第2 條第2 項第1 款所明定之
    第一級毒品，不得持有、施用。核被告施用第一級毒品海洛
    因之行為，係犯毒品危害防制條例第10條第1 項之施用第一
    級毒品罪。其因施用而持有海洛因之低度行為，為施用之高
    度行為所吸收，不另論罪。又94年2 月2 日修正公布而於95
    年7 月1 日施行之刑法，基於刑罰公平原則之考量，杜絕僥
    倖之犯罪心理，並避免易致鼓勵犯罪之誤解，已刪除第56條
    連續犯之規定；行為人反覆實行之犯罪行為茍係在刑法修正
　　施行後者，因法律之修正已生阻斷連續犯之法律效果，除認
　  應合於接續犯、繼續犯、集合犯等實質上一罪關係而以一罪
    論處外，基於一罪一罰之刑罰公平性，自應併合處罰（最高
    法院96年度第9 次刑事庭會議及96年度台上字第4762號刑事
    判決發回意旨參照）；依上開說明，被告上揭於刑法修正後
    先後二次所犯施用第一級毒品罪，因二次犯罪時間相隔5 日
    ，已難認符合接續犯之要件，自應併合處罰。
四、原審認被告罪證明確，予以論罪科刑，固非無見；惟查：原
    判決就被告於96年3 月15日及同年3 月20日，先後二次施用
    第一級毒品之行為，以「毒品危害防制條例既依成癮性、濫
    用性及對社會危害性而將毒品分為四級，且僅規定處罰施用
    第一、二級毒品，足見毒品危害防制條例所處罰施用第一、
    二級毒品，其構成要件之行為要素係具有成癮、濫用之反覆
    、延續實行，且依社會通念於客觀上認為符合一個反覆、延
    續性之行為觀念，於刑法評價上，即應僅各成立『集合犯』
    之一罪」，而謂被告先後二次施用第一級毒品，應非分別起
    意，在評價上應依集合犯論以一罪。惟所謂「集合犯」，係
    指立法者所制定之犯罪構成要件中，本即預定有數個同種類
    行為而反覆實行之犯罪而言；故是否集合犯之判斷，客觀上
    自應斟酌法律規範之本來意涵、實現該犯罪目的之必要手段
    、社會生活經驗中該犯罪必然反覆實行之常態及社會通念等
    ；主觀上則視其反覆實施之行為是否出於行為人之一個犯意
    ，並秉持刑罰公平原則，加以判斷之；稽以行為人施用毒品
    之原因，不一而足，其多次施用毒品之行為，未必皆出於行
    為人之一個犯意決定；且觀諸毒品危害防制條例第10條第1
    項、第2 項施用毒品罪之構成要件文義衡之，實無從認定立
    法者本即預定該犯罪之本質，必有數個同種類行為而反覆實
    行之集合犯行，故上開施用毒品之罪，難認係集合犯之罪；
    另依刑法第56條修正理由之說明，謂「對繼續犯同一罪名之
    罪者，均適用連續犯之規定論處，不無鼓勵犯罪之嫌，亦使
    國家刑罰權之行使發生不合理之現象」、「基於連續犯原為
    數罪之本質及刑罰公平原則之考量，爰刪除有關連續犯之規
    定」等語，即係將本應各自獨立評價之數罪，回歸本來就應
    賦予複數法律效果之原貌；因此，就刑法修正施行後多次施
    用毒品之犯行，採一罪一罰，始符合立法本旨（最高法院96
    年度台上字第4762號刑事判決發回意旨參照）。本件被告於
    刑法修正施行後之多次施用毒品犯行，並不符合接續犯之要
    件得評價為一罪，自應一罪一罰。原審逕依集合犯論以一罪
    ，自有適用法則不當之違誤。檢察官上訴意旨以「被告另於
    96年7 月10日晚上7 時許，在其上開住處施用第一級毒品海
    洛因，因施用毒品具有成癮性，因此必然是反覆為之，且施
    用行為本身即有反覆為之的性質，故被告接連多次施用第一
    級毒品之犯行，在法律上評價應屬於包括一罪的集合犯，原
    審未及斟酌，難認原判決允當」云云，指摘原判決不當。惟
    依上揭最高法院96年度第9 次刑事庭會議及96年度台上字第
    4762號刑事判決發回意旨，被告上揭於刑法修正後先後二次
    所犯施用第一級毒品罪，已難認符合接續犯之要件，即應併
    合處罰，故本件檢察官之上訴為無理由，惟原判決既有上開
    之瑕疵，自應由本院將原判決撤銷改判。茲審酌被告前經觀
    察勒戒及施用毒品案件假釋期間猶不思戒除毒癮，再為本件
    犯行，顯見並無堅定戒癮之意志，惟念其行為尚未危害他人
    及其犯後坦承犯行，態度尚稱良好等一切情狀，爰分別量處
    如主文第二項所示之刑。又被告上開犯行之犯罪時間，在中
    華民國96年4 月24日以前，合於減刑條件，爰依中華民國96
    年罪犯減刑條例第2 條第1 項第3 款及第7 條之規定，分別
    減為有期徒刑3 月、3 月又15日，並定其應執行刑為有期徒
    刑六月，並均諭知如易科罰金，以新台幣壹仟元折算壹日。
五、被告於審理期日經合法傳喚，無正當理由不到庭，依法不待
    其陳述，逕行判決。
六、檢察官移送本院併辦部分（臺灣高雄地方法院檢察署96年度
    毒偵字第6581號），未經檢察官起訴，且係獨立犯罪，並非
    集合犯，詳如上揭所述，本院無從併辦，應退由檢察官另行
    處理。
據上論斷，應依刑事訴訟法第369 條第1 項前段、第364 條、第
371 條、第299 條第1 項前段，毒品危害防制條例第10條第1 項
，刑法第11條前段、第51條第5 款、第41條第1 項前段，中華民
國九十六年罪犯減刑條例第2 條第1 項第3 款、第7 條、第9 條
，判決如主文。
本案經檢察官陳國全到庭執行職務。
中　　華　　民　　國　　96　　年　  10　　月　　16　　日
                  刑事第四庭  審判長法  官  蕭權閔
                                    法  官  陳吉雄
                                    法  官  吳進寶
以上正本證明與原本無異。
如不服本判決應於收受本判決後10日內向本院提出上訴書狀，其
未敘述上訴理由者，並得於提起上訴後10日內向本院補提理由書
狀（均須按他造當事人之人數附繕本）「切勿逕送上級法院」。
中　　華　　民　　國　　96　　年　  10　　月　　16　　日
                                    書記官  林淑敏
附錄本件判決論罪科刑法條：
毒品危害防制條例第10條第1 項
　施用第一級毒品者，處6 月以上5 年以下有期徒刑。
